臺灣臺東地方法院民事判決
                                    109年度原簡上字第7號
上  訴  人
即被上訴人  蘇則義  

訴訟代理人  徐瑞晃律師（法律扶助）
被  上訴人
即  上訴人  蘇明雄

被  上訴人  蘇則建  
共      同
訴訟代理人  林秉嶔律師（法律扶助）
上列當事人間請求拆屋還地事件，兩造對於民國109年2月27日本
院簡易庭108年度東原簡字第45號第一審判決各自提起上訴，本
院於110年3月3日言詞辯論終結，判決如下：
    主      文
本訴之上訴駁回。
本訴第二審訴訟費用由上訴人蘇則義負擔。
反訴之上訴駁回。
反訴第二審訴訟費用由上訴人蘇明雄負擔。
    事實及理由
壹、本訴部分：
一、上訴人即原審本訴原告蘇則義（下稱蘇則義）部分：
（一）於原審主張：坐落臺東縣○○鄉○○段000 地號土地（重測前
      為利家段3678地號土地，下稱系爭土地）為蘇則義所有，
      詎被上訴人即原審本訴被告蘇則建（下稱蘇則建）未經蘇
      則義同意，占用系爭土地上如原判決附圖所示A部分土地
      （面積132.33平方公尺，下稱系爭土地Ａ部分）建屋使用
      ，嗣由蘇則建之子即被上訴人即原審本訴被告蘇明雄（下
      稱蘇明雄）以時效取得地上權為由，向臺東縣臺東地政事
      務所（下稱臺東地政）申請登記為地上權人，此舉已侵害
      其所有權，爰依民法第767條第1項前段規定，訴請蘇則建
      、蘇明雄將系爭地上物拆除後，將土地返還蘇則義等語。
      並於原審聲明：蘇則建、蘇明雄應將坐落系爭土地Ａ部分
      上之地上物拆除，將土地交還蘇則義。
（二）於本院補充：原審判決駁回蘇則義之訴，無非係以證人蘇
      則昌（原判決誤植為蘇則義）證述認定蘇則建、蘇明雄之
      系爭房屋乃有權占有使用系爭土地Ａ部分，對於證人唐蘇
      美玉之證述則不予採信，然證人唐蘇美玉對於蘇則建興建
      房屋過程已證述明確，囿於唐蘇美玉不識字及生活經驗有
      限，對於運用訴訟技巧之訊問，或不能完全理解，致回答
      不知道或不清楚等情，且房屋興建之年代久遠，證稱不知
      ，亦與常情無違，蘇加裕或因親情、或因老年痴呆而未公
      然表示反對蘇則建於系爭土地上興建房屋，尚不得據以推
      認蘇加裕未公然反對即表示同意蘇則建於系爭土地上建屋
      之事，何況證人蘇則昌、唐蘇美玉均證稱不知道蘇加裕有
      無反對，而非證稱蘇加裕同意蘇則建蓋房子；而證人蘇則
      昌稱其在軍中當兵10年，其如何得知家中之事，不無疑義
      ，證言顯非可採，原審對於證人證述，斷章取義，原判決
      未斟酌全辯論意旨及認事用法均有違誤等語。
二、被上訴人即原審本訴被告蘇明雄、蘇則建部分：
（一）於原審抗辯：蘇則建早於民國58年間即經其父即訴外人蘇
      加裕同意下，於系爭土地Ａ部分上搭建木石磚造房屋，是
      以，蘇則建使用系爭土地Ａ部分，非無權占用，並由蘇明
      雄於76年間改建為門牌號碼臺東縣○○鄉○○村○○○街000 巷0
      0弄00號之未辦保存登記建物（下稱系爭房屋），並持續
      使用至今。因蘇則義未經同意，擅將系爭土地登記為其所
      有，蘇明雄為確保居住權利，遂於108年2月22日向臺東地
      政申請地上權登記，因其不諳法令，未於期限內補正資料
      ，經臺東地政於108年3月22日駁回申請等語。並於原審答
      辯聲明：⒈蘇則義之訴駁回。⒉願供擔保，請准宣告免為假
      執行。
（二）於本院補充：原判決不採信證人唐蘇美玉之證述內容並無
      不當，蘇則義未有具體事證，僅空言指摘或主觀臆測蘇加
      裕有反對之意，應不足採；又證人蘇則昌僅係當兵，並非
      失聯，仍可藉由書信或電話溝通聯繫得知家中之事，況當
      兵與是否知悉家中事務，未必有絕對關聯性，縱蘇加裕有
      反對之意，證人蘇則昌於退伍後亦會有所聽聞等語。
貳、反訴部分：
一、上訴人即原審反訴原告蘇明雄（下稱蘇明雄）部分：
（一）於原審主張：蘇則建前於58年間已得蘇加裕同意，於系爭
      土地Ａ部分上興建系爭房屋，並由蘇明雄於76年起接續改
      建系爭房屋，並持續占有使用系爭土地Ａ部分迄今，已符
      合時效取得地上權之要件，爰訴請確認蘇明雄已取得該權
      利，被上訴人即原審反訴被告蘇則義（下稱蘇則義）應容
      忍蘇明雄辦理相關登記等語。並於原審聲明：⒈確認蘇明
      雄就系爭土地Ａ部分之地上權登記請求權存在；蘇則義應
      容忍蘇明雄向地政機關辦理時效取得地上權登記。
      ⒉願供擔保，請准宣告假執行。
（二）於本院補充：依最高法院85年度台上字第609 號判決意旨
      ，只要證明占有人符合「於占有之始，即有於他人土地上
      有建築物、工作物、竹木之目的而使用土地，占有後確有
      建造房屋或工作物或竹木等情事」，即足以認為或推定占
      有人有行使地上權之意，除非有其他占有權源與地上權相
      牴觸之情形，應認為占有人有行使地上權之意思。而審查
      占有人是否有行使地上權之主觀意思，依學者提出之標準
      為占有人事實上對於占有之土地具有與地上權人為相同支
      配地位，審查方法則係以占有人是否有作為地上權人態樣
      而行使其權利之客觀事實為斷，且需就占有之原因、登記
      之有無或其他行使地上權行為之客觀事實綜合判斷。本件
      關於占有之原因為原判決肯認之「蘇加裕同意蘇則建在系
      爭土地A 部分搭建系爭房屋之法律關係」，縱該法律關係
      為（或近似於）使用借貸，並非與地上權相互牴觸，應可
      通過此部分之審查；縱蘇則建及蘇明雄迄今均未辦理地上
      權登記，業已提出房屋稅籍證明書及證人證述作為就系爭
      土地持續行使地上權之客觀事實之佐證，原判決僅以登記
      之有無為審查，未就其他要件審酌，判決理由亦顯有不當
      ；另原判決認定蘇則建、蘇明雄均得就系爭房屋占有系爭
      土地A 部分對蘇則義主張有權占有，又系爭土地係由蘇加
      裕先於59年12月2 日登記取得地上權，復於70年11月27日
      登記取得所有權，足證蘇則建、蘇明雄非以無權占有及所
      有之意思占有系爭土地，依最高法院107年度台上字第121
      5 號判決已符合行使地上權之意思之主觀要件，尚無原判
      決所謂「未提出何證據以實其說」之情形，且上開實務見
      解並未將使用借貸或其他基於債權占有之情形，排除在行
      使地上權之意思之外，原判決亦未論述排除之理由，從而
      ，原判決顯有理由矛盾或判決不備理由之當然違背法令之
      情形等語。
二、被上訴人即原審反訴被告蘇則義部分：
（一）於原審抗辯：蘇則建前以蘇則義未經被繼承人蘇加裕之全
      體繼承人同意，擅將系爭土地以繼承為原因移轉登記為其
      所有，而對蘇則義提起塗銷所有權移轉登記訴訟，經本院
      以107年訴字第18號判決駁回確定（下稱系爭確定判決）
      ，足認蘇則義確實因繼承取得系爭土地之所有權。蘇明雄
      應就蘇加裕同意蘇則建使用系爭土地Ａ部分之事實負舉證
      之責，且蘇明雄主張占用系爭土地之權源既基於債之關係
      及基於地上權之意思，兩者顯有矛盾，況其地上權之登記
      亦經地政機關駁回，蘇明雄之請求實屬無據等語。並於原
      審答辯聲明：蘇明雄之反訴駁回。
（二）於本院補充：蘇明雄固主張時效取得地上權，其始終未能
      舉證係以行使地上權之意思占有系爭土地，況蘇明雄既主
      張蘇加裕生前同意蘇則建使用系爭土地，蘇明雄乃繼受蘇
      則建之權利，則蘇則建係基於其與蘇加裕間使用借貸之關
      係占有系爭土地，蘇明雄豈能同時主張基於使用借貸及基
      於行使地上權之意思而占有系爭土地；又蘇明雄對於臺東
      地政駁回其申請，並未提起行政救濟程序，亦未重新向地
      政機關申請登記為地上權人，顯見蘇明雄自知理虧，始轉
      向法院提起本件反訴；增建系爭房屋2 樓時，蘇明雄年滿
      20歲，豈有資力改建房屋，又依其教育程度豈知民法有關
      時效取得地上權之規定，是以，蘇明雄主張自始以取得地
      上權之意思占有系爭土地，更難採信，其上訴並無理由，
      應予駁回等語。
參、原審判決就本訴部分，認蘇則建、蘇明雄就占有使用系爭土
    地Ａ部分為有權占有，蘇則義請求拆屋還地為無理由，判決
    駁回蘇則義之訴；反訴部分，蘇則建無法證明其於系爭土地
    Ａ部分上興建系爭房屋之始，有取得地上權之意，且蘇明雄
    亦未依法登記為地上權人，其主張已符合時效取得地上權要
    件，請求確認就系爭土地Ａ部分之地上權登記請求權存在，
    併請求蘇則義應容忍蘇明雄向地政機關辦理時效取得地上權
    登記，為無理由，而判決駁回蘇明雄之訴暨假執行之聲請。
    就本訴部分，蘇則義不服提起上訴，並上訴聲明：㈠原判決
    第1項廢棄。㈡蘇則建、蘇明雄應將坐落系爭土地Ａ部分上之
    地上物拆除，將土地交還蘇則義；蘇明雄、蘇則建則答辯聲
    明：蘇則義之上訴駁回。就反訴部分，蘇明雄不服提起上訴
    ，並上訴聲明：㈠原判決第3項不利於蘇明雄之部分廢棄。㈡
    確認蘇明雄就系爭土地Ａ部分之地上權登記請求權存在；蘇
    則義應容忍蘇明雄向地政機關辦理時效取得地上權登記。蘇
    則義則答辯聲明：蘇明雄之上訴駁回。
肆、兩造不爭執之事項：
一、兩造間為親屬關係，蘇加裕為蘇則建、蘇則義之父，蘇則建
    、蘇則義為兄弟關係，蘇明雄則為蘇則建之子。
二、系爭土地（重測前為利家段3678地號土地）原為國有之山地
    保留地，於59年12月1日總登記為中華民國所有，管理機關
    為臺灣省政府民政廳，蘇加裕嗣於59年12月2月登記為地上
    權人，又於70年11月27日以法定取得為登記原因取得所有權
    。蘇加裕於71年12月26日死亡後，由蘇則義於73年5月23日
    以繼承為登記原因取得系爭土地之所有權，迄今蘇則義仍登
    記為土地所有權人，有系爭土地之土地登記謄本、地籍異動
    索引、臺灣省臺東縣土地登記簿可證（見原審卷第21至23頁
    、第25至26頁）。
三、系爭房屋為未辦保存登記建物，該屋（稅籍編號為00000000
    000號、00000000000號）之納稅義務人原為蘇則建，嗣蘇明
    雄於108年3月12日因受贈與而成為納稅義務人迄今，房屋稅
    籍編號00000000000號之構造別為加強磚造，至房屋稅籍編
    號00000000000號之構造別為木石磚造（磚石造），然設立
    稅籍申報資料因年代久遠，已逾保存期限，致臺東縣稅務局
    無法提供相關資料等情，亦有臺東縣稅務局108年6月20日東
    稅房字第1080008039號函暨房屋稅籍證明書、契稅申報書可
    佐（見原審卷第44至47頁）。
四、蘇則建前於107年間，以蘇則義未經被繼承人蘇加裕之全體
    繼承人同意，擅將系爭土地以繼承為原因移轉登記為其所有
    ，而對蘇則義提起塗銷所有權移轉登記訴訟，經系爭確定判
    決即本院107年訴字第18號判決駁回，蘇則義確已因繼承取
    得系爭土地所有權，應堪認定。蘇則建已就上開確定判決提
    起再審之訴，業經本院於110年3月12日以109年度再字第1號
    判決駁回其再審之訴。
五、蘇明雄就系爭土地為時效取得地上權登記之申請案（收件字
    號：108年東地所字第11720號），因登記申請逾期未補正，
    經臺東地政於108年3月22日依土地登記規則第57條第1項第4
    款之規定駁回其申請等情，有臺東縣臺東地政事務所108年5
    月16日東地所登記字第1080003092號函、108年2月27日土地
    登記案件補正通知書、108年3月22日土地登記案件駁回通知
    書在卷足憑（見原審卷第20頁、第76至77頁）。
伍、本件之爭點：
一、本訴部分：蘇則建、蘇明雄占有使用系爭土地Ａ部分，有無
    合法權源？蘇則義請求蘇則建、蘇明雄拆除系爭土地Ａ部分
    上之地上物並返還系爭土地Ａ部分，有無理由？
二、反訴部分：蘇明雄主張因時效取得地上權，是否可採？蘇明
    雄請求確認其就系爭土地Ａ部分之地上權登記請求權存在，
    蘇則義應容忍其向地政機關辦理地上權登記，有無理由？
陸、得心證之理由：
一、本訴部分：蘇則建、蘇明雄占有使用系爭土地Ａ部分，係屬
    有權占有，蘇則義請求蘇則建、蘇明雄拆除系爭土地Ａ部分
    上之地上物並返還系爭土地Ａ部分，乃無理由：
（一）蘇則義為系爭土地所有權人。
    1.查蘇則義於起訴時為系爭土地之所有權人之事實，業如上
      揭肆、二所述。
    2.雖蘇則建、蘇明雄以蘇則義於蘇加裕死亡後，未經全體繼
      承人同意，而擅自將系爭土地登記為蘇則義所有，該處分
      行為自屬無效，蘇則義並非系爭土地之所有權人為由，抗
      辯蘇則義不得向蘇則建、蘇明雄請求拆屋還地云云。然被
      告蘇則建前以此為由起訴請求蘇則義塗銷系爭土地之繼承
      登記，經本院以系爭確定判決審理後判決駁回該訴確定之
      事實，業經本院調閱該案卷宗核對無訛，足認蘇則義確已
      因繼承取得系爭土地之所有權，是蘇則建、蘇明雄以上揭
      理由抗辯蘇則義無權請求拆屋還地，自無理由。
（二）蘇則建為系爭房屋之原始起造人，其在系爭土地Ａ部分上
      興建系爭房屋，係屬有權占有。
    1.系爭房屋係蘇則建所興建，經編定稅籍編號為0000000000
      0號、00000000000號之構造為加強磚造、木石磚造（磚石
      造）房屋，然因設立稅籍申報資料因年代久遠，已逾保存
      期限，致臺東縣稅務局無法提供相關資料等情，業如上揭
      肆、三所述，復有臺東縣稅務局108年6月20日東稅房字第
      1080008039號函（見原審卷第44至47頁）可證。
    2.雖上揭臺東縣稅務局函復之資料無法確定系爭房屋之起造
      日期，惟參酌證人蘇則昌到庭證稱：蘇則建、蘇則義係伊
      大哥、二哥，蘇則建興建系爭房屋時，伊父親蘇加裕還在
      世，精神狀況還可以，頭腦很清楚，但蘇加裕並未有反對
      之意思等語（見原審卷第131至132頁）。衡諸系爭土地原
      為蘇加裕於59年12月2月登記為地上權人，再於70年11月2
      7日登記為所有權人等情，已如上揭肆、二所述；再參酌
      蘇則建係蘇加裕的長子，然蘇加裕於蘇則建在系爭土地上
      搭系爭房屋時並無反對之意思，堪認蘇則建、蘇明雄所辯
      蘇則建係在蘇加裕同意下，於58年即在系爭土地上搭建木
      石磚造房屋1棟，並經蘇則建、蘇明雄持續整建並使用迄
      今等情可採。
    3.又蘇則義並未提出蘇則建興建系爭房屋時曾遭蘇加裕反對
      之證據，僅陳稱：縱蘇加裕同意蘇則建使用，亦屬債權關
      係，該債權關係並不會因為系爭房屋轉讓而跟著轉讓給蘇
      則義，蘇則義自不受此拘束等語（見原審卷第97頁）。然
      蘇則義係因自蘇加裕繼承取得系爭土地之事實，已如前述
      ，自應概括繼受蘇加裕就系爭土地的權利義務，從而，蘇
      則建自得就系爭房屋占有系爭土地Ａ部分對蘇則義主張有
      權占有。
    4.至證人唐蘇美玉（即蘇則建及蘇則義之妹）於接受蘇則義
      訴訟代理人訊問時，雖證稱：「（大哥蓋新房時，有無告
      訴你爸爸？）爸爸已經痴呆症了。」等語（見原審卷第13
      0頁背面），然參酌其於同日接受蘇則建、蘇明雄之訴訟
      代理人訊問時，卻證稱：「（【提示原審卷第51頁】這棟
      房子是誰蓋的？）我大哥蘇則建，什麼時候蓋的我不知道
      ，蓋多久也不知道。」、「（你大哥蘇則建蓋房子時，爸
      爸還在世嗎？）不清楚。」、「（有聽過爸爸反對蘇則建
      蓋這個房子嗎？）不知道。」等語（見原審卷第129頁背
      面），顯見證人唐蘇美玉對系爭房屋興建與蘇加裕是否在
      世之時序及蘇加裕於蘇則建興建系爭房屋之精神狀況，依
      其記憶並無法為明確之證述，自難以其上揭片面證稱：蘇
      則建興建系爭房屋時爸爸已患有痴呆症云云，遂認蘇則建
      未經同意在系爭土地興建系爭房屋。
    5.又蘇則義雖主張：證人唐蘇美玉對於蘇則建興建房屋過程
      已證述明確，而證人蘇則昌稱其在軍中當兵10年，其如何
      得知家中之事，不無疑義，證言顯非可採，原審對於證人
      證述，斷章取義等語，惟查，觀諸證人唐蘇美玉之證述，
      其於蘇則建、蘇明雄之訴訟代理人訊問時，係證稱：不清
      楚蘇加裕於蘇則建於系爭土地建屋時是否仍在世，是以不
      知蘇加裕有無反對蘇則建建屋等語（見原審卷第129頁背
      面），然於蘇則義訴訟代理人訊問時，卻證稱：蘇則建蓋
      新房時，蘇加裕已經癡呆症了等語，是證人唐蘇美玉對於
      蘇則建建屋時蘇加裕是否仍在世、是否罹患癡呆症及有無
      同意蘇則建建屋等情之證詞先後矛盾，業如上揭4.所述，
      其證述尚難憑採，則蘇則義所指證人唐蘇美玉對於蘇則建
      興建房屋過程已證述明確乙節，係容有誤會。另證人蘇則
      昌雖稱其在軍中當兵10年等語，惟查，縱當兵10年亦有休
      假回家之時，況與家人書信或電話聯絡亦非難以想像，蘇
      則義僅以蘇則昌當兵即不知家中之事，難認為有理由。
（三）蘇明雄為系爭房屋之事實上處分權人，其因蘇則建贈與系
      爭房屋而得對系爭土地Ａ部分主張有權占有。系爭房屋業
      經蘇則建於108年3月12日申報贈與轉讓與蘇明雄之事實，
      有上揭肆、三所示之臺東縣稅務局函可證，又蘇則建係經
      系爭土地原所有權人蘇加裕同意後，於系爭土地Ａ部分上
      興建系爭房屋等情，已如前述。從而，蘇明雄受贈與後雖
      因系爭房屋未辦理保存登記，而僅取得系爭房屋之事實上
      處分權，然其已因上揭贈與契約受讓蘇則建對蘇則義所得
      主張系爭土地Ａ部分之占有權限，自得對蘇則義主張有權
      占有。
（四）蘇則建就系爭確定判決對蘇則義提起再審之訴（本院109
      年度再字第1號），不影響本件之判斷：至蘇則建雖於109
      年1月15日就系爭確定判決對蘇則義提起再審之訴，然業
      經本院於110年3月12日以109年度再字第1號判決駁回其再
      審之訴，是以蘇則義即為系爭土地之所有權人，應堪認定
      。又蘇則建、蘇明雄就系爭土地係屬有權占有，已如上揭
      （二）、（三）所述，則蘇則義之訴乃無理由，附此敘明
      。
（五）綜上，蘇則建、蘇明雄就系爭房屋占有系爭土地Ａ部分，
      得對蘇則義主張有權占有，蘇則義請求蘇則建、蘇明雄拆
      除系爭房屋並返還系爭土地Ａ部分，為無理由。
二、反訴部分：蘇明雄主張因時效取得地上權，尚非可採；蘇明
    雄請求確認其就系爭土地Ａ部分之地上權登記請求權存在及
    蘇則義應容忍其向地政機關辦理地上權登記，乃無理由：
（一）按占有人因時效而取得地上權登記請求權者，以已具備時
      效取得地上權之要件，向該管地政機關請求為地上權登記
      ，如經地政機關受理，受訴法院即應就占有人是否具備時
      效取得地上權之要件為實質審查，係指占有人以已具備時
      效取得地上權之要件，向該管地政機關請求為地上權登記
      ，地政機關受理後，經土地所有人於土地法第55條所定公
      告期間內提出異議，地政機關依同法第59條第 2項規定予
      以調處，嗣土地所有人不服調處，於接到調處通知後15日
      內提起訴訟，主張占有人為無權占有，請求拆屋還地時，
      受訴法院應就占有人是否具備時效而取得地上權之要件為
      實質審查而言。倘占有人以時效而取得地上權登記請求權
      ，向該管地政機關請求為地上權登記，已經地政機關駁回
      確定，於土地所有人另行提起拆屋還地訴訟，受訴法院無
      須就占有人已被駁回之地上權登記請求是否具備時效取得
      地上權之要件，為實體上審究（最高法院109年台上字第6
      14號民事判決參照）。
（二）次按因地上權取得時效完成而得主張時效利益者，依民法
      第772 條準用第769 條及第770 條之規定，僅得請求登記
      為地上權人，即僅取得地上權登記請求權者，不過有此請
      求權而已，在未依法登記為地上權人以前，仍不得據以對
      抗土地所有人而認其並非無權占有；又占有人因時效而取
      得地上權登記請求權者，以已具備時效取得地上權之要件
      ，向該管地政機關請求為地上權登記，如經地政機關受理
      ，則受訴法院即應就占有人是否具備時效取得地上權之要
      件，為實體上裁判（最高法院69年度第5 次民事庭會議決
      議、80年度第2 次民事庭會議決議參照）。即占有人以已
      具備時效取得地上權之要件，於土地所有權人提起拆屋還
      地訴訟前，已向地政機關請求登記為地上權人，且經地政
      機關受理，在申請案合法存續時，法院始應就占有人是否
      具備時效取得地上權要件實質審查，據以裁判，最高法院
      88年度台上字第1729號民事判決、88年度台聲字第203 號
      民事裁定、86年度台上字第3140號、85年度台上字第829 
      號民事判決，均與前揭最高法院民事庭會議見解相同。
（三）經查，蘇明雄雖於本件訴訟繫屬前向臺東縣臺東地政事務
      所申請因時效取得系爭土地之地上權登記，惟蘇明雄就系
      爭土地為時效取得地上權登記之申請案（收件字號：108
      年東地所字第11720號），因登記案逾期未補正，經臺東
      地政於108年3月22日駁回之事實，業如上揭肆、五所述，
      則被上訴人上開提出登記時效取得地上權之申請，既遭地
      政事務所程序上駁回，而不復存在，依前揭說明，本院自
      無庸就被上訴人是否已具備時效取得地上權之要件為實體
      裁判。是以，蘇明雄前向地政事務所申請因時效取得系爭
      土地之地上權登記，因未完全補正遭駁回而未合法存續，
      本院無庸就蘇明雄是否取得地上權要件為實質審查並據以
      裁判，則蘇明雄主張其已因時效取得地上權登記請求權，
      自無足取。
（四）綜上，蘇明雄主張其已符合時效取得地上權要件，難認有
      據，是其請求確認就系爭土地Ａ部分之地上權登記請求權
      存在，併請求蘇則義應容忍蘇明雄向地政機關辦理時效取
      得地上權登記，自無理由，應予駁回。
柒、原審判決駁回蘇則義請求蘇則建、蘇明雄拆屋還地之本訴及
    蘇明雄請求確認蘇明雄就系爭土地Ａ部分之地上權登記請求
    權存在併請求蘇則義應容忍蘇明雄向地政機關辦理時效取得
    地上權登記之反訴，反訴部分理由雖有不同，惟結論並無二
    致，原判決結果經核均無違誤，蘇則義及蘇明雄各就其敗訴
    部分提起上訴，分別指摘原判決不利於己之部分不當，求予
    廢棄改判，均無理由，蘇則義、蘇明雄之上訴均應駁回。
捌、本件事證已臻明確，兩造其餘之攻擊或防禦方法，經本院斟
    酌後，認為均不足以影響本判決之結果，爰不逐一論列，附
    此敘明。
玖、據上論結，本件兩造之上訴，均為無理由，依民事訴訟法第
    436條之1第3項、第449條第1項、第2項、第78條，判決如主
    文。
中　　華　　民　　國　  110　　年　　3　　月　　24　　日
                  民事第一庭 審判長法  官  楊憶忠
                                   法  官  吳俐臻
                                   法  官  施伊玶
以上正本證明與原本無異。　　　　　　　　　　　　　　　 
本判決不得上訴。
中　　華　　民　　國　　110 　年　　3 　　月　　25　　日
                                   書記官  張坤校